臺灣臺南地方法院民事裁定
111年度事聲字第64號
異  議  人  大地莊園管理委員會

法定代理人  蕭鼎謙
相  對  人  詹喻荏
                    居新北市○○區○○路0段000巷00弄00                        號00樓
上列當事人間聲請核發支付命令事件，異議人對民國111年7月19
日本院司法事務官所為111年度司促字第11972號民事裁定聲明異
議，本院裁定如下：
    主  文
異議駁回。
異議程序費用由異議人負擔。
    理  由
一、按當事人對於司法事務官處理事件所為之終局處分，得於處
    分送達後10日之不變期間內，以書狀向司法事務官提出異議
    。司法事務官認前項異議有理由時，應另為適當之處分；認
    異議為無理由者，應送請法院裁定之。法院認第1項之異議
    為有理由時，應為適當之裁定；認異議為無理由者，應以裁
    定駁回之，民事訴訟法第240條之4第1項前段、第2項及第3
    項分別定有明文。又民事訴訟法第513條固規定：「支付命
    令之聲請，不合於第508條至第511條之規定，或依聲請之意
    旨認債權人之請求為無理由者，法院應以裁定駁回之；就請
    求之一部不得發支付命令者，應僅就該部分之聲請駁回之。
    前項裁定，不得聲明不服」。惟司法事務官依法辦理法院組
    織法第17條之2相關業務時所為之處分，其書類名稱及效力
    固與法院所為者相同，惟其本質仍屬司法事務官之處分，則
    其所為處分之救濟程序亦不宜排除民事訴訟法第240條之4規
    定之適用（臺灣高等法院暨所屬法院101年法律座談會民事
    類提案第39號研討結果參照）。查異議人向本院聲請對相對
    人核發支付命令，經本院司法事務官於民國111年7月19日以
    111年度司促字第11972號民事裁定（下稱原裁定）駁回異議
    人之聲請，並於111年7月22日送達異議人，異議人於111年7
    月29日聲明異議，司法事務官認其異議無理由而送請本院裁
    定，本院依法得予受理，合先敘明。
二、異議意旨略以：相對人為臺南市麻豆區大地莊園社區之住戶
    ，自最後繳款期限屆至起，已積欠社區管理費逾2期以上，
    經發函催繳未果，遂聲請本件支付命令，故認本件訴之原因
    事實係發生於大地莊園社區所坐落之臺南市。所謂實際居住
    之事實，除以該建物作為安身之所外，尚應包括維持作為安
    身處所之修繕、清理等保持建物使用之維護行為在內。相對
    人擁有大地莊園社區之產權，為社區之區分所有權人，又不
    動產之經濟價值高達數百甚至數千萬元，若無定期維護、清
    理或使用，將大幅加速建物之折舊、毁損，按一般社會通念
    ，殊難想像不動產之所有權人會放置高價值之建物於不顧，
    容任其價值產生貶損。相對人如定期維護、使用，豈有不知
    管理費繳納之理，又購買社區之初，相對人應知悉社區管理
    費之繳納義務，又相對人未另行提供管理費之送達地址，應
    以相對人位於社區之地址為送達處所，方為合理，原裁定駁
    回異議人之支付命令聲請應有違誤，爰依法提出異議。
三、按訴訟，由被告住所地之法院管轄。被告住所地之法院不能
    行使職權者，由其居所地之法院管轄。訴之原因事實發生於
    被告居所地者，亦得由其居所地之法院管轄；支付命令之聲
    請，專屬債務人為被告時，依民事訴訟法第1條、第2條、第
    6條或第20條規定有管轄權之法院管轄；支付命令之聲請，
    不合於第508條至第511條之規定，法院應以裁定駁回之，民
    事訴訟法第1條第1項、第510條、第513條第1項前段分別定
    有明文。次按民法第20條第1項關於住所設定之規定，乃兼
    採主觀主義及客觀主義，必須主觀上有久住一定地域之意思
    ，客觀上有住於一定地域之事實，該一定之地域始為住所，
    當事人於戶政機關所登記之戶籍地址固非必為其民法上之住
    居所，然於無其他客觀事證足資佐證時，戶籍地址仍不失為
    非訟法院形式認定當事人住居所之依據。
四、經查，相對人係設籍於「新北市○○區○○街000巷00號」，有
    異議人提出之戶籍謄本在卷可稽，異議人於民事支付命令聲
    請狀所陳報相對人之住所地在「新北市○○區○○路○段000巷00
    弄00號14樓」，可見相對人之住所地係在新北市。異議人雖
    主張相對人之居所地係在大地莊園社區內之「臺南市○○區○○
    里○○○000號」，然按所謂居所，乃以暫時目的所居之場所（
    最高法院88年度台抗字第251號裁定意旨參照，而查異議人
    曾於111年4月28日發函向相對人催繳管理費，該函因招領逾
    期遭郵局退回，有大地莊園管理委員會函及郵政信封各1份
    在卷可稽，足徵相對人並無居於「臺南市○○區○○里○○○000號
    」之情事；此外，又無其他證據足證相對人現住居於本院轄
    區，自難認相對人之住居所地係在本院轄區。依上開說明，
    本件應專屬相對人住所地法院即臺灣新北地方法院管轄，異
    議人支付命令之聲請既違背前揭專屬管轄之規定，其聲請即
    非適法，應予駁回。本院司法事務官裁定駁回異議人支付命
    令之聲請，並無違誤。異議意旨仍執前詞，指摘原裁定不當
    ，求予廢棄，為無理由，應予駁回。
五、據上論結，本件異議為無理由，依民事訴訟法第240條之4第
    3項後段、第95條、第78條，裁定如主文。
中　　華　　民　　國　　111 　年　　9 　　月　　5 　　日
                  民事第二庭  法  官  王參和　
以上正本係照原本作成。
本裁定不得聲明不服
中　　華　　民　　國　　111 　年　　9 　　月　　6 　　日
                              書記官　沈佩霖